【裁判字號】    98,抗,409
【裁判日期】    980824
【裁判案由】    損害賠償
【裁判全文】
臺灣高等法院臺中分院民事裁定  98年度抗字第409號
抗  告  人    甲○○
相  對  人    飛象文化事業有限公司
兼法定代理人  乙○○
上列抗告人因與相對人等間損害賠償事件，抗告人對於民國98年
6月l日台灣台中地方法院所為98年度重訴字第260號裁定提起抗
告，本院裁定如下：
      主  文
抗告駁回。
抗告程序費用由抗告人負擔。
      理  由
一、本件抗告意旨略以：原審法院97年度訴字第4087號刑事判決
    係認定：相對人乙○○於民國（下同）93年6月30日製作「
    股東就持股比例放棄債權，其金額為新台幣（下同）300萬
    元以彌補虧損」等內容之股東同意書，係其另行起意之行為
    ，難認與該案刑事判決有罪部分間有連續犯之裁判上一罪關
    係，自非該原審法院刑事庭所得審究為由而未予審理，並非
    認定其此部分不涉犯罪，亦未就此部分為無罪、免訴或不受
    理之判決。且相對人乙○○於上開刑事案件中亦經判處有期
    徒刑三月，減為有期徒刑一月又十五日。況依民事訴訟法第
    249條之規定，如認起訴要件欠缺，亦應先行命補正，原審
    遽以裁定駁回抗告人之訴，顯有未當。再者，本件附帶民事
    訴訟既經刑事庭依刑事訴訟法第504條規定移送民事庭，則
    與刑事訴訟之關係，已經脫離，自無續為準用刑事訴訟法規
    定，抗告人於附帶民事起訴狀中另依不當得利請求權訴請賠
    償，亦僅生抗告人之起訴有關不當得利部分，應否准許及有
    無理由問題，原審以刑事附帶民事訴訟僅能以犯罪行為侵害
    私權，致生損害始得提起，進而駁回抗告人依不當得利請求
    權之訴部分，顯有疏誤。末查，相對人乙○○所偽造之系爭
    93年6月30日股東同意書，雖不在檢察官原聲請簡易判決處
    刑之範圍，但與其他犯罪行為有連續犯之裁判上一罪關係，
    抗告人業經聲請檢察官上訴，是原裁定顯有未當，求予廢棄
    ，另為適法之裁定等語。
二、惟按因犯罪而受損害之人，於刑事訴訟程序固得附帶提起民
    事訴訟，對於被告請求回復其損害，但其請求回復之損害，
    以被訴犯罪事實所生之損害為限，否則縱令得依其他事由，
    提起民事訴訟，亦不得於刑事訴訟程序附帶為此請求。此項
    限制，於該附帶民事訴訟經刑事法院依刑事訴訟法第504條
    第l項規定以裁定移送同院民事庭後，亦有其適用。即提起
    附帶民事訴訟之合法與否應依刑事訴訟內容為判斷，不因其
    是否已移送民事庭而有所差異。本件相對人乙○○被訴犯罪
    事實係指其於92年5月26日製作「飛象公司原股東吳忠信出
    資額5萬元，讓予股東乙○○承受5萬元」內容之股東同意書
    ，並於該股東同意書上全体股東簽章欄內偽造抗告人之簽名
    一枚等情。有台灣台中地方法院97年度訴字第4078號偽造文
    書之刑事判決附卷足稽。而本件抗告人對相對人乙○○於原
    審法院97年度訴字第4078號偽造文書一案提起刑事附帶民事
    訴訟。略謂：相對人乙○○與抗告人合資投資飛象文化事業
    有限公司，其未歸還抗告人應得之公司盈餘25,929,610元，
    另偽造92年度股東同意依持股比例放棄債權300萬元同意書
    ，爰依民法第28條、第184條、第l85條、第188條第l項、公
    司法第23條第2項、及民法不當得利之法律關係訴請相對人
    等給付27,479,610元及自起訴狀繕本送達翌日起至清償日止
    ，按年息5％計算之利息。稽其所提起之附帶民事訴訟之事
    實，顯與刑事判決認定相對人乙○○於92年5月26日製作「
    飛象公司原股東吳忠信出資額5萬元，讓予股東乙○○承受5
    萬元」同意書一節不同。是抗告人提起附帶民事訴訟請求損
    害賠償之範圍27,497,610元，顯非刑事案件認定抗告人因相
    對人偽造股東同意書之犯罪所生之損害，是就其上開請求，
    本不得於上開刑事案件中提起附帶民事訴訟。
三、再者，就抗告人於本件附帶民事訴訟中所提之抗告人乙○○
    於93年6月30日，偽造「股東就持股比例放棄債權，其金額
    為3百萬元以彌補前期虧損」等內容，亦經刑事判決認係乙
    ○○另行起意之行為，難認與該97年度訴字第4078號刑事案
    件有裁判上一罪之關孫，故未予審究（見原審卷第7頁反面
    、第8頁），是亦未經刑事判決認定有罪之判決，抗告人亦
    自承此非檢察官聲請簡易判決處刑之範圍，是其損害賠償之
    請求亦非得移送民事庭之範圍。故抗告人以原刑事判決僅未
    予審究此部分犯罪事實，並未就此為無罪、免訴或不受理之
    判決，而認得移送民事庭，顯有誤解。至提起刑事附帶民事
    訴訟既僅能以犯罪行為侵害私權，致生損害者，始得為之，
    即應以侵權行為之損害賠償請求權，作為其訴訟上請求之依
    據。而不當得利返還請求權與侵權行為損害賠償請求權，其
    法律關係不同，苟其依此請求而免納此部分之裁判費，已非
    有當。
四、末查，民事訴訟法第249條第l項第6款規定欠缺之命補正，
    係以其起訴不合法或不備其他要件之情形可得補正者而言，
    苟其情形本屬不能補正者，自應為駁斥之判決，而無從命補
    正。本件抗告人提起刑事附帶民事之訴訟，既不符合刑事訴
    訟法第487條規定之要件，而有同法第502條第l項關於訴之
    不合法規定情形，刑事法院本應依同法第502條第l項規定以
    判決駁回原告之訴，如誤以裁定移送於民事庭，其訴之不合
    法，不因移送民事庭而受影響，受移送之民事庭應認原告之
    訴為不合法以裁定駁回之（最高法院著有66年台上字第1094
    號判例參照），即附帶民事訴訟移送民事庭前之訴訟行為是
    否合法，仍應依刑事訴訟法規定決定之（最高法院41年台上
    字第50號判例參照），其訴訟是否合法，應以刑事法院裁定
    移送時為準。亦即刑事庭依刑事訴訟法移送民事庭審判之附
    帶民事訴訟，僅經合法移送後即成為獨立民事訴訟，不再受
    刑事庭依刑事訴訟程序認定事實之拘束。從而，抗告人辯稱
    原審未命補正，逕以裁定駁回云云，亦係誤解法令。其指摘
    原裁定不當，求予廢棄，即非有理，應予駁回。
五、據上論結，本件抗告為無理由，依民事訴訟法第495條之l第
    l項、第449條第l項、第95條、第78條，裁定如主文。
中    華    民    國    98    年    8     月    24    日
                民事第六庭    審判長法  官  袁再興
                                    法  官  陳賢慧
                                    法  官  吳惠郁
以上正本係照原本作成。
再為抗告應以適用法規顯有錯誤為理由。
如提起再抗告者應於裁定送達後10日內向本院提出抗告理由狀（
須按照他造人數附具繕本）並繳納抗告裁判費新臺幣1,000元，
同時委任律師或具有律師資格之關係人為代理人。
                                    書記官  周巧屏
中    華    民    國    98    年    8     月    27    日
                                                      Ｍ


司法院資訊處製作；財團法人民間司法改革基金會備份。
